臺灣桃園地方法院民事判決
111年度訴字第1682號
原      告  黃士純  
訴訟代理人  呂秋𧽚律師
複代理人    彭繹豪律師
被      告  許紘瑋  

被      告  黃婉婷  
訴訟代理人  葉力豪律師
            曾琴稜律師
上列當事人間請求損害賠償事件，於民國111年11月22日辯論終
結，本院判決如下：
    主  文
一、被告乙○○應給付原告新臺幣100萬元及自民國111年9月28日
    起至清償日止，按週年利率100分之5計算之利息。
二、被告甲○○應給付原告新臺幣50萬元及自民國111年9月24起至
    清償日止，按週年利率100分之5計算之利息。
三、原告其餘之訴駁回。
四、訴訟費用由被告負擔2分之1，餘由原告負擔。
五、本判決第一項於原告以33萬元供擔保後，得假執行;但被告
    乙○○如以新臺幣100萬元為原告預供擔保，得免為執行。
六、本判決第二項得假執行;但被告甲○○如以新臺幣50萬元為原
    告預供擔保，得免為執行。
七、原告其餘假執行之聲請駁回。
    事實及理由
壹、程序部分：
　　按訴狀送達後，原告不得將原訴變更或追加他訴，但不甚礙
    被告之防禦及訴訟之終結者，不在此限，民事訴訟法第255 
    條第1 項第7 款定有明文。經查，原告起訴原係以乙○○與蔡
    姓女士(年籍資料詳卷)為共同被告，後認列載蔡姓女士為被
    告有誤，於本院進行言詞辯論前，已於111年9月7日具狀撤
    回對蔡姓女士之訴訟，並將之變更追加甲○○為被告，此有該
    書狀附本院卷第67頁以下可參，故應無礙被告防禦及訴訟之
    終結者，揆諸上開規定，均無不合，應予准許。
貳、實體部分：
一、原告主張：
  ㈠緣原告與被告乙○○於民國98年1月15日結婚，並育有三名子女
    。而被告甲○○與乙○○前為桃園市政府警察局刑事警察大隊之
    同事，明知被告乙○○為有配偶之人，竟私下交往，而於111
    年5月20日與乙○○在車上調情、並有親吻等親密接觸，甚於1
    11年6月9日下午9時許，在與被告乙○○對話中，更放話要讓
    原告知悉此段婚外情，以便被告乙○○與原告離婚，轉與之結
    婚，是被告二人此等交往行為，實已惡意侵害原告之配偶權
    。
　㈡再被告乙○○除與被告甲○○發生上開婚外情外，同時期更與其
    他不知名女子(下稱Ａ女）交往，且於111年6月9日下午7時許
    ，被告乙○○未向任職單位請假，即外出接送Ａ女，並一同前
    往麥當勞得來速購買餐點，用餐後即跪坐在副駕駛座座椅上
    ，身體靠向駕駛座上之乙○○身上，彼此愛撫接吻並發出接吻
    聲，顯見被告乙○○毫不尊重身為配偶之原告，恣意與他人發
    生親密關係，侵害原告之配偶權，且情節重大。
　㈢原告因被告二人上開㈠、㈡外遇行為，精神上及身體上大受打
    擊，更是因此罹胃潰瘍、抑鬱症及睡眠障礙等疾病，每日陷
    在遭背叛之痛苦中無法自拔，原告自得依民法184條第1項、
    195條第3項、第1項前段之規定，請求被告二人賠償非財產
    上之損害。
　㈣並聲明：⒈被告乙○○應給付原告新臺幣（下同）200萬元，及
    自民事變更訴之聲明狀繕本送達翌日起至清償日止，按週年
    利率5％計算之利息。⒉被告甲○○應給付原告100萬元，及自民
    事變更訴之聲明狀繕本送達翌日起至清償日止，按週年利率
    5％計算之利息。⒊訴訟費用由被告負擔。⒋願供擔保，請准宣
    告假執行。
二、被告乙○○部分：
  ㈠其確承認跟被告甲○○有交往，是在111年2、3月開始交往，直
    到6月，其等是男女朋友關係。另外還有跟一位白衣女子交
    往，也是在111年年初開始，兩人也是男女朋友，但沒有很
    確認，是曖昧關係，惟有超出一般朋友的親密關係。兩段男
    女朋友關係時間是有重疊，並都有發生親吻及性關係，在兩
    段交往過程中，被告甲○○及白衣女子都知悉其為有配偶之人
    。
  ㈡並聲明：駁回原告之訴、訴訟費用由原告負擔。如受不利之
    判決，願供擔保，請准宣告假執行。
三、被告甲○○部分：
　㈠被告乙○○原本任職於桃園市政府警察局保安警察大隊，於110
    年間因考上偵查佐，才調任至桃園市政府警察局刑事警察大
    隊偵四隊(下稱偵四隊)，偵四隊並於110年11月間，因執行
    治平專案之需，故請被告甲○○所屬同大隊偵三隊派員支持，
    被告二人分別身為偵四隊、偵三隊之總務，雙方為了誤餐費
    (即餐費開銷)之核銷才有業務上之往來。之後被告乙○○即時
    常使用line與被告甲○○聊天，還會聊到睡前說晚安，經過一
    段時日後，被告甲○○認為被告之年齡雖已40初，卻能經常與
    伊使用line聊天，應該是單身，故在有次談話中詢問被告乙
    ○○是否未婚，當時被告乙○○始坦承已婚，但與身為其配偶之
    原告已形同陌路且分房。被告甲○○即向被告乙○○表示，須處
    理好與原告間之婚姻關係，如果未與原告離婚，不會接受被
    告乙○○之追求，故雙方僅止於一般異性友人、同事間之關係
    。
　㈡被告甲○○於111年5月3日因右肺腫瘤住院開刀，直至同月7日
    出院，並於同月20日至林口長庚紀念醫院回診，所以原告所
    提出關於原證三、四之對話錄音，即為被告乙○○基於好意帶
    被告甲○○至醫院回診時於車上所為之對話內容，惟上開對話
    內容中，並無原告所稱親吻之情形，亦無踰矩之情事，更可
    發現甲○○一再拒絕被告乙○○。至原告所提出之原證七、八之
    對話錄音，則為被告乙○○撥打line電話給被告甲○○之內容，
    當時被告甲○○為使被告乙○○正視自己尚有婚姻關係為出發點
    ，始為該等對話，且更可以該等對話確認被告二人間確為一
    般友人、同事關係而已，所以才不會避諱與被告乙○○討論此
    等話題。是以上開對話內容，只能證明被告二人間確熟識，
    並有互動、聯繫，且被告乙○○有在追求被告甲○○之情，並無
    法證明被告甲○○有與被告乙○○交往之情事。
  ㈢並聲明：駁回原告之訴、訴訟費用由原告負擔。如受不利之
    判決，願供擔保，請准宣告假執行。
四、本院之判斷：被告二人均不否認原告與乙○○為夫妻，現婚姻
    關係仍繼續存續中，及關於原告所提出之錄音為被告二人間
    於110年5月20日、6月9日之對話內容，被告乙○○另承認有與
    Ａ女為親吻、性行為等關係，被告甲○○則以前開情詞為辯，
    則本案之爭點即為：㈠被告甲○○是否在知悉被告乙○○為有配
    偶之人之情況下，仍與被告乙○○交往？㈡被告乙○○是否有與Ａ
    女交往？㈢原告之本案請求，是否有理由？可請求之金額為
    何？茲分述如下：
　㈠被告甲○○是否在知悉被告乙○○為有配偶之人之情況下，仍與
    被告乙○○交往？
　⒈經查，兩造均同意關於原告所提出110年5月20日早晚、6月9
    日之對話錄音內容，均以被告甲○○所提出如被證四、被證五
    、六所示譯文為準（參本院卷第119頁至第133頁），且經本
    院當庭勘驗該等錄音，並未發現原告原先主張於110年5月20
    日之對話中有出現「親吻聲」(參本院卷第31頁、41頁、45
    頁之原證三、原證五譯文)之情形，僅有於當日晚間錄音顯
    示1:23:05時，有出現「吻聲」(參本院卷第125頁、第198頁
    ），但並無法判斷是個人索吻故作聲音，或係兩人相互親吻
    之狀態，被告乙○○則到庭陳稱已忘記當時在做什麼事情，會
    發出這種聲音，被告甲○○則辯稱「這應該是某人單獨索吻的
    聲音，如果是兩人親吻聲音不會那麼大聲，所發出吻聲，不
    是親吻聲」等語（詳參本院卷第198頁），故本院僅能認定
    該部分應為吻聲，但無法判斷是否為兩人相互親吻之聲明，
    合先敘明。
　⒉再參以上開被告甲○○所提出之111年5月20日早上之錄音對話
    譯文中，兩造提及「哪一家戲院、幾點電影」等，被告乙○○
    並於對話中稱：「明天要上班啦，因為今天看電影會太晚」
    等語(參本院卷第120頁至第121頁被證四)，被告甲○○就此亦
    具狀稱：「之所以會於錄音中談及電影，是因為那陣子阿湯
    哥的捍衛戰士2跟侏羅紀3之電影很火紅，加上兩人身旁許多
    同事，友人時常談論到這2部電影，所以兩人在車上才會聊
    到此話題，聊著聊著才會提及是否看電影一事，最後因被告
    乙○○隔天要上班而沒去」等語（參本院卷第177頁、第178頁
    )，被告乙○○就此則到庭陳稱：「是甲○○問我要不要去看電
    影，我說明天上班。我們之前有去看過電影，是兩個人去」
    等語（參本院卷第199頁），確核與上開對話內容情境相符
    。是由此足認於對話當時，被告二人確有商議是否一同至電
    影院觀看電影一事。再依被告乙○○所述，當日係被告甲○○主
    動邀約觀看電影，此亦與對話內容相符。至電影院雖為公共
    場所，然成年男女友人在無其他人友人陪同下，一同前往電
    影院內觀看電影，仍非常態，此等行徑於外觀上亦與男女朋
    友無異，是若被告二人僅為普通友誼之男女友人，應不會有
    此等屬親密之交往活動，如有一方提及，另一方亦應避開始
    為合理。然於上開對話內容中，被告甲○○邀約後，被告二人
    即就共同觀看電影一事加以討論，非常自然，十分符合被告
    乙○○所稱之前兩人已經一同看過其他電影之情形，並未見任
    何一方有刻意拒絕之情形，僅因被告乙○○翌日要上班而作罷
    。準此，被告二人確有一般男女朋友交往之外觀。
　⒊再自上開關於111年5月20日早上之對話內容中，於錄音時間
    為03:36:16以後，被告乙○○告知要將車上水餃放置被告甲○○
    之住處，被告甲○○即回稱「不是阿，你要幹嘛，我這些冰不
    下啦，不要啦，你那東西都沒吃完，要一直冰」，被告乙○○
    再稱：「要不要買一包水餃去放你家？去你家的時候就能吃
    」…、「拿一包水餃上去啦」，被告甲○○之後又回稱：「我
    不要，等一下帶回去，隊長會覺得很奇怪，怎麼會拿一包水
    餃回來，你先帶回去，你晚上再帶過來啦…」等語（參本院
    卷122頁至第123頁之被證4），此等對話內容顯示被告乙○○
    之前就為前往被告甲○○住處時可食用食物，而將食物放置在
    被告甲○○之住處，更經常出入被告甲○○之住處，對話當日更
    欲再放置水餃，被告乙○○確已進入被告甲○○私密之生活空間
    及生活。被告乙○○就此部分，復到庭陳稱「因為她家沒有東
    西可以吃，所以要買東西去，她當時是一個人住。我一星期
    會有二至三次會去被告甲○○住處，白天、晚上都曾去過，也
    曾經過夜。我未曾在被告甲○○住處看過她母親」（參本院卷
    第199頁），被告甲○○就此雖否認被告乙○○曾於伊住處過夜
    一事，且稱伊非獨居，有與母親同住，另外身為同事之被告
    乙○○單獨至伊家中，並非基於追求者或男朋友之身分前往，
    因為伊買新房才去拜訪等語（參本完卷第199頁)。然若為祝
    賀被告甲○○買新房，應以一次為合理，不可能多次前往。且
    被告二人為一男一女，縱身為男性之被告乙○○欲祝賀身為女
    性且未婚之被告甲○○添置新居，亦應與其他同事、友人併同
    前往始為合理，不論被告甲○○是否有其他家人同住，被告乙
    ○○均不可能為此而獨自前往，且非購買禮品，而係購置一般
    家居生活食用之水餃或其他物品於被告甲○○之住處冰箱中。
    況若被告甲○○確有與母親一同居住，被告乙○○怎可能於該等
    處所，與被告甲○○共同烹煮食物食用，顯與常情有違。故應
    認被告甲○○於上開對話內容期間為獨居一事較符合對話內容
    中呈現之情形。是以，被告二人若僅為普通友誼之友人，殊
    無可能由被告乙○○經常出入被告甲○○獨居之住處，足認兩人
    確已有超乎一般友人之交往關係。
　⒋又縱111年5月20日早上、晚上之錄音對話中，僅能確認於當
    日晚間錄音顯示1:23:05時，有出現「吻聲」，但並無法判
    斷是個人索吻故作聲音，或係兩人相互親吻之狀態一事，已
    如上述。然縱僅有被告乙○○索吻，而逕自發出親吻之聲音，
    若兩人未交往，被告甲○○身為未婚女性，理應覺得遭受侵犯
    ，而嚴加指正要求被告乙○○停止此等行為，始為合理。但綜
    觀該對話內容，未有此等反應，反是兩人繼續為一般生活、
    工作上之談話(參本院卷第125頁至第126頁)，若謂兩人無特
    殊情誼，實無可能。
  ⒌再參以被告二人於111年6月9日之對話譯文，可知當日是被告
    乙○○撥打電話給被告甲○○，被告甲○○則質問是否可打視訊電
    話給被告乙○○，二人並對話如下：「甲○○：你是怕你女兒知
    道，還是怕你女兒的媽知道?」、「乙○○：我覺得能避免知
    道就避免」、「甲○○：不是遲早要讓他知道」、…「甲○○：
    所以他知道對你有什麼好處？」、「有阿，這樣你就可以離
    婚了」、「乙○○：然後呢？」、「甲○○：然後你就可以和我
    在一起了」、「乙○○：那你不怕被告嗎？」…「甲○○：我願
    意嫁給你，你也不見得娶我阿，你現在在求婚嗎？」等語（
    參本院卷第129頁至第133頁），顯示該對話通篇均為被告甲
    ○○想將伊與被告乙○○交往之關係公開化，不要再私下交往，
    更想使原告知悉此段關係，原告即可與被告乙○○離婚，被告
    二人之後即可在一起，甚至提及被告二人是否婚嫁一事，似
    無被告甲○○所稱僅係使被告乙○○正視自己尚有婚姻關係，並
    請被告乙○○先好好處理自己的婚姻關係為出發點，始為該等
    段對話之情形。
　⒍綜上足認，被告二人間不但有男女朋友交往之外觀，被告乙○
    ○更已實際深入被告甲○○獨居之生活空間及生活，足認確有
    交往之情形，是被告乙○○到庭所稱「我承認跟被告甲○○有交
    往，在111 年2 、3 月開始交往，直到6 月，我們是男女朋
    友關係。…交往有發生親吻及性關係，交往過程中，被告甲○
    ○都知悉我是有配偶之人」等語（節錄，並依判決格式加以
    調整，詳參本院卷第197頁），確非子虛。從而，依上開調
    查之結果，確可認被告甲○○係在知悉被告乙○○為有配偶之人
    情況下，二人仍自111年2月、3月間開始交往直至同年6月間
    ，並於交往期間發生接吻、性關係等親密接觸。
　㈡被告乙○○是否有與Ａ女交往？
　　被告乙○○已於本院審理中自承確於111年年初開始與Ａ女交往
    ，亦為男女朋友關係，但沒有很確認，惟有超出一般朋友之
    親密關係，包括親吻及發生性關係，此段關係與被告甲○○交
    往期間係重疊等語，而原告所提出被告乙○○與Ａ女在車上約
    會如原證九之影片及如原證十二之影片譯文內容，被告乙○○
    亦不為爭執。而依該內容，確有Ａ女所稱「…親一個唄。掰掰
    」等內容，足認被告乙○○上開所述確為真實，被告乙○○確與
    Ａ女間有不正當之男女關係。
　㈢原告之本案請求，是否有理由？可請求之金額為何？
  ⒈按因故意或過失，不法侵害他人之權利者，負損害賠償責任
    ；不法侵害他人之身體、健康、名譽、自由、信用、隱私、
    貞操，或不法侵害其他人格法益而情節重大者，被害人雖非
    財產上之損害，亦得請求賠償相當之金額。上開規定，於不
    法侵害他人基於父、母、子、女或配偶關係之身分法益而情
    節重大者，準用之，民法第184條第1項前段、第195條第1項
    前段、第3項分別定有明文。又婚姻係以夫妻之共同生活為
    其目的，配偶應互相協力保持其共同生活之圓滿安全及幸福
    ，而夫妻互守誠實，係為確保其共同生活之圓滿安全及幸福
    之必要條件，故應解為配偶因婚姻契約而互負誠實之義務，
    配偶之一方行為不誠實，破壞共同生活之圓滿安全及幸福者
    ，即為違反因婚姻契約之義務而侵害他方之權利（最高法院
    55年台上字第2053號判例意旨參照）。是以所謂配偶權，指
    配偶間因婚姻而成立以負誠實義務為內容之權利，如明知為
    他人配偶卻故與之交往，足以破壞夫妻間共同生活之圓滿安
    全及幸福，乃非法之所許，茍配偶確實因此受有精神上之痛
    苦，自得依法請求賠償。
  ⒉是查，被告甲○○既明知被告乙○○為有配偶之人，二人卻仍自1
    11年2、3月間至同年6月間交往，並為如上所述親密接觸，
    超乎社會通念所能容忍有配偶者與其他異性間往來之程度，
    堪認被告二人間確存有逾越結交普通朋友等一般社交行為之
    不正常往來關係，顯已破壞原告與被告乙○○間家庭生活之圓
    滿幸福，核屬不法侵害原告基於婚姻配偶關係而享有之身分
    法益，且達情節重大之程度甚明。又查，被告乙○○另自111
    年年初至111年6月9日與Ａ女有如上之交往，亦有親密之接觸
    ，同樣亦破壞原告與被告乙○○間家庭生活之圓滿幸福，核屬
    不法侵害原告基於婚姻配偶關係而享有之身分法益，且達情
    節重大之程度。
　⒊按不法侵害他人之人格權，被害人受有非財產上損害，請求
    加害人賠償相當金額之慰撫金時，法院對於慰撫金之量定，
    應斟酌實際加害情形、所造成之影響、被害人所受精神上痛
    苦之程度、雙方之身分、地位、經濟狀況及其他各種情形，
    以核定相當之數額（最高法院47年台上字第1221號、51年台
    上字第223號及76年台上字第1908號判例可參）。是身分法
    益與人格法益同屬非財產法益，上開最高法院有關人格法益
    受侵害而酌定慰撫金之標準，自得為本件衡量因身分法益受
    侵害所生損害賠償金額之參考。經查，被告二人所為之交往
    行為，已超乎社會一般通念所能容忍有配偶者與其他異性間
    往來之程度，致原告精神上受有莫大之痛苦而情節重大，被
    告二人自應負擔損害賠償責任。是審酌被告二人為同事，卻
    未保持相當之距離，原告為大學畢業，任職於學校，與被告
    乙○○育有3名子女、被告乙○○為大學畢業，現於澎湖任職警
    察、被告甲○○為大學畢業，現於桃園任職警察及兩造之所得
    、財產資料等（參本院調得兩造稅務電子閘門財產所得明細
    表，附個資卷），併考量被告加害之程度、事後態度，原告
    所受之損害等一切情狀，認原告就被告二人間之交往，得請
    求之非財產上損害賠償以50萬元為相當，被告二人就此部分
    賠償應屬連帶債務。原告就此所為之請求逾此部分，則屬無
    據。再審酌被告乙○○與Ａ女間之交往情形，認原告就此部分
    得請求之非財產上損害賠償亦以50萬元為相當。從而，原告
    分別請求被告乙○○賠償100萬元(50萬元+50萬元)及請求被告
    甲○○賠償50萬元部分，即屬有據。
五、按給付無確定期限者，債務人於債權人得請求給付時，經其
    催告而未為給付，自受催告時起，負遲延責任。其經債權人
    起訴而送達訴狀，與催告有同一之效力；又遲延之債務，以
    支付金錢為標的者，債權人得請求依法定利率計算之遲延利
    息；應付利息之債務，其利率未經約定，亦無法律可據者，
    週年利率為5％，此觀民法第229條第2項、第233條第1項前段
    、第203條規定甚明，原告自得據此規定，請求給付法定遲
    延利息。經查，本件民事變更訴之聲明狀係於111年9月27日
    、111年9月23日分別送達被告乙○○、被告甲○○，此有送達證
    書在卷可稽(見本院卷第87頁、89頁），被告自受送達之日
    起，發生催告效力，始負遲延責任，是原告請求被告乙○○、
    被告甲○○分別自111年9月28日、111年9月24日起，並均至清
    償日止，按週年利率5％計算之利息，即屬有據。
六、綜上所述，原告依民法第184條第1項、第195條第1項、第3
    項規定，請求被告乙○○給付100萬元、請求被告甲○○給付50
    萬元及上開所述利息部分，為有理由，應予准許，逾此範圍
    之請求為無理由，應予駁回。再原告就請求被告甲○○給付50
    萬元部分，因未逾50萬元，爰依民事訴訟法第389條第1項第
    5款依職權宣告假執行。此部分原告雖陳明願供擔保請求宣
    告假執行，惟僅係促請本院為上開宣告假執行職權之發動，
    毋庸另為准駁之諭知。另就原告請求被告乙○○給付100萬元
    部分及被告二人均陳明願供擔保，聲請宣告假執行及免為假
    執行，核無不合，爰依民事訴訟法第390條第2項、392條第2
    項之規定，酌定相當擔保金額分別准許之。另原告其餘之訴
    經駁回部分，其假執行之聲請均已失所附麗，爰併予駁回。
七、本件事證已臻明確，兩造其餘攻擊防禦方法及證據，核與判
    決之結果不生影響，爰不一一論列，併此敘明。
八、訴訟費用負擔之依據：民事訴訟法第79條。

中　　華　　民　　國　　111 　年　　12　　月　　12　　日
                  民事第三庭  法　官  林靜梅
以上正本係照原本作成。
如對本判決上訴，須於判決送達後 20 日內向本院提出上訴狀。
如委任律師提起上訴者，應一併繳納上訴審裁判費。
中　　華　　民　　國　　111 　年　　12　　月　　12　　日
　                            書記官　劉寶霞